【裁判字號】    89,婚,544
【裁判日期】    890714
【裁判案由】    履行同居
【裁判全文】
臺灣板橋地方法院民事裁定  八十九年度婚字第五四四號
    原      告  乙○○
    訴訟代理人  張立業律師
    被      告  甲○○      住.
                            送達代收人：黃勝文律師
右當事人間請求履行同居事件，本院裁定如左：
    主      文
本件移送臺灣基隆地方法院。
    理      由
一、按婚姻無效或撤銷婚姻，與確認婚姻成立或不成立及離婚或夫妻同居之訴，專屬
    夫妻之住所地或夫、妻死亡時住所地之法院管轄。但訴之原因事實發生於夫或妻
    之居所地者，得由各該居所地之法院管轄。民事訴訟法第五百六十八條第一項定
    有明文。又民事訴訟法第五百六十八條第一項前段所謂「夫妻之住所地」，應解
    為「夫、妻之住所地」或「夫或妻之住所地」，亦即兼含「夫之住所地」及「妻
    之住所地」，以符婚姻事件人事訴訟設定專屬管轄之立法本旨。蓋就法條文義而
    言，該條所謂「夫妻之住所地」，解為「夫、妻之住所地」或「夫或妻之住所地
    」，最符法條文義；次就專屬管轄之本質而言，專屬管轄乃法律規定僅限於固定
    法院就特定事件有管轄權之管轄，排除該固定法院以外任何法院同時有管轄權，
    自無所謂「以原就被」原則之適用。
二、再按，訴訟之全部或一部，法院認為無管轄權者，依原告聲請或依職權以裁定移
    送於其管轄法院；又移送訴訟之裁定確定時，受移送之法院雖受其羈束，但專屬
    於他法院管轄者，不在此限。同法第二十八條第一項、第三十條第二項但書分別
    定有明文。
三、本件原告起訴主張兩造於民國八十八年九月十一日在基隆市結婚，婚後數日尚未
    辦理結婚戶籍登記，被告即不告而別，拒絕履行同居義務，兩造並無約定以被告
    之住所為住所等語。被告則以兩造於結婚之初，即口頭協議以臺北縣土城市○○
    路二二五號三樓為住所，伊現在係住在台中市○○路○段一六四號等語資為抗辯
    。經查：被告雖主張兩造口頭協議以臺北縣土城市○○路二二五號三樓為住所，
    惟原告否認之，被告亦未舉證以實其說，是尚難認上開處所為兩造共同之住所地
    。又依原告所述其住所地係在基隆市○○○路一○七巷十四號，而被告雖設籍於
    臺北縣土城市○○路二二五號三樓，惟其自承係住在台中市○○路○段一六四號
    ，是尚難逕認本院對之有管轄權。再本件訴之原因事實亦非發生於本院轄區。從
    而，依前開規定，夫妻同居之訴既設有專屬管轄之規定，本件自應專屬「夫之住
    所地」即臺灣基隆地方法院管轄，是本院自不受該院移送訴訟裁定之羈束，爰依
    職權將本件移送於該管轄之法院。
四、依首開法條裁定如主文。
中      華      民      國    八十九    年      七      月     十四     日
                                  臺灣板橋地方法院家事法庭
~B法    官  王士珮
右為正本係照原本作成。
如對本裁定抗告須於裁定送達後十日內向本院提出抗告狀。
中      華      民      國    八十九    年      七      月     十四     日
~B書 記 官  尤秋菊


司法院資訊處製作；財團法人民間司法改革基金會備份。
